【裁判字號】    89,自,24
【裁判日期】    901120
【裁判案由】    毀損
【裁判全文】
臺灣花蓮地方法院刑事判決                            八十九年度自字第二四號
    自  訴  人  甲○○
    自訴代理人  丁○○
    被      告  行政院國軍退除役官兵輔導委員會花蓮農場
    法定代理人  朱勤
    代  理  人  丙○○
    被      告  乙○○
右列被告等因毀損案件，經自訴人提起自訴，本院判決如左：
    主  文
乙○○連續損壞他人之農作物，足以生損害於他人，處拘役伍拾日，如易科罰金，以
參佰元折算壹日。
行政院國軍退除役官兵輔導委員會花蓮農場被訴毀損部分自訴不受理。
    事  實
一、緣乙○○向行政院國軍退除役官兵輔導委員會花蓮農場（下稱花蓮農場）承租用
    以養殖雞隻及羊群的花蓮縣壽豐鄉○○段一０一之六四八地號，與甲○○所有或
    有權使用之花蓮縣壽豐鄉○○段一０一之三三四號、第一０一之六四七號、一０
    一之一一七七地號土地相鄰，且雙方界址並未以牆或網完全隔離，乙○○竟基於
    毀損的概括故意，從民國八十八年十月間起至今均將其所飼養的雞隻及羊群放養
    於戶外，任令雞隻、羊群越界侵入甲○○上述地號土地內，吃掉並毀損甲○○所
    種植之香蕉、鳳梨、釋迦、柚子等農作物，足以生損害於甲○○。
    理  由
壹、有罪部分：
一、訊據被告乙○○對於上述的犯罪事實都已經坦白承認，但是仍辯稱：他因為所飼
    養的雞隻及羊群有毀損自訴人的農作物，所以已經到調解委員會調解並賠償自訴
    人，不過自訴人都不願意撤回自訴等語，而經本院查證的結果，被告上述的犯罪
    事實，除經自訴人指訴的相當詳盡外，並有自訴人所稱的現場相片多張附卷供參
    ，而被告雖就毀損一事與自訴人在調解委員會作成民事調解，有調解書一紙在卷
    可按，但被告並未依調解書約定內容在與自訴人的界址間搭建圍籬阻止雞群侵入
    自訴人場地，使得被告所飼養的雞隻仍得隨時侵入自訴人農地毀損自訴人的農作
    物的事實，並經本院於九十年十月二十六日至現場勘驗查證屬實，有勘驗筆錄一
    份及照片多張在卷供參，被告明知其所飼養的雞隻及羊群會越界覓食並毀損自訴
    人所種植的農作物，卻不隔絕界址加以防範，其有毀損自訴人農作物的未必故意
    甚明，本件事證明確，被告乙○○的犯行可以認定。
二、被告乙○○的行為所觸犯的罪名是：刑法第三百五十四條的毀損罪。被告自八十
    八年十月至今多次任令其飼養的雞隻羊群毀損農作物的行為，在時間上接近，又
    是觸犯構成犯罪要件相同的罪名，應是出於連續傷害的犯罪故意所為，為連續犯
    ，應依刑法第五十六條的規定，以一罪論，並且加重本罪的刑度。本院審酌被告
    犯罪的目的、手段，告訴人所受的財物損失，以及被告雖稍作補救但至今仍放任
    其所飼養的雞隻毀損自訴人農作等一切情狀，量處如主文所記載的刑度，並諭知
    易科罰金的折算標準。
貳、不受理部分：
一、自訴意旨另以被告花蓮農場將前述花蓮縣壽豐鄉○○段一０一之六四八地號租給
    被告乙○○使用致毀損其所種植的農作物，因而認為花蓮農場亦涉犯刑法第三百
    五十四條的毀損罪嫌。
二、按法人為刑事被告，除有明文規定外，在實體法上否認其有犯罪能力，在程序法
    上不認其有當事人能力，故以法人為被告而起訴，即屬違背規定，應為不受理之
    判決，最高法院五十四年台上字第一八九四號著有判例可循。
三、本件被告花蓮農場為法人，並非自然人，而自訴人所訴之犯罪行為，法律上又無
    對於法人處罰之特別規定，在程序法上自亦無當事人能力，自訴人對之提起自訴
    ，即有未合，爰依首揭說明，不經言詞辯論而為不受理之判決。
據上論斷，應依刑事訴訟法第三百四十三條、第二百九十九條第一項前段、第三百零
三條第一款、第三百零七條，刑法第五十六條、第三百五十四條、第四十一條第一項
前段，罰金罰鍰提高標準條例第一條前段、第二條，判決如主文。
中     華     民     國      九十      年   十一     月     二十       日
                                臺灣花蓮地方法院刑事庭
                                    法  官  陳雅敏
右正本證明與原本無異。
如對本判決不服，應於送達後十日內，向本院提出上訴狀。（應抄附繕本）告訴人或
被害人如對於本判決不服者，應具備理由請求檢察官上訴，其上訴期間之計算係以檢
察官收受判決正本之日期為準。
                                    法院書記官
附錄法條：
刑法第三百五十四條


司法院資訊處製作；財團法人民間司法改革基金會備份。
